【裁判字號】    99,交聲,1238
【裁判日期】    990615
【裁判案由】    聲明異議
【裁判全文】
臺灣高雄地方法院交通事件裁定        99年度交聲字第1238號
原處分機關  高雄市政府交通局
代  表  人  甲○○
異  議  人
即受處分人  乙○○
上列異議人即受處分人因違反道路交通管理處罰條例案件，對於
高雄市政府交通局於民國99年3 月26日所為之處分（原處分：高
市交裁字第裁32-B00000000號），聲明異議，本院裁定如下：
    主  文
異議駁回。
    理  由
一、聲明異議意旨略以：受處分人即異議人乙○○未曾於民國97
    年4 月11日晚上6 時45分許，騎乘車牌號碼7HD-870 號重型
    機車，行經高雄市○○區○○路與苓雅路交岔路口，爰聲明
    異議，請求撤銷原處分等語。
二、按汽車駕駛人，行經有燈光號誌管制之交岔路口闖紅燈者，
    處新臺幣1,800 以上5,400 元以下罰鍰；又汽車駕駛人有第
    53條情形者，記違規點數3 點，道路交通管理處罰條例第53
    條第1 項、同條例第63條第1 項第3 款分別定有明文。
三、經查：
（一）異議人於97年4 月11日晚上6 時45分許，騎乘車牌號碼7H
      D-870 號重型機車，行至有燈光號誌管制之高雄市○○區
      ○○路與苓雅路交岔路口，於苓雅路路口號誌顯示為紅燈
      時，闖越該路口之事實，有舉發員警樊世昌之職務報告、
      高雄市政府警察局舉發違反道路交通管理事件通知單在卷
      可資佐證。
（二）裁決書雖記載舉發違規地點為「中正、尚義路口」，惟舉
      發通知單已載明違規地點係「仁愛、苓雅路口」，而上開
      違規事實有前開職務報告附卷可憑，足見上開裁決書之舉
      發違規地點顯係誤載，本院自不受其上開記載之拘束，得
      就異議人是否於「仁愛、苓雅路口」有闖越紅燈之違規行
      為，予以認定，合先敘明。
（三）證人樊世昌於本院調查時證稱：因為時間相隔太久，其已
      經忘記當時舉發之過程，但舉發過程詳如職務報告書所記
      載，本件係當場攔停舉發，所以其有確認車牌號碼，故車
      牌號碼不可能誤載，當場攔停舉發時會要求違規人出示身
      分證件供查驗身分，若違規人未攜帶證件會請違規人陳報
      身分資料，再進行查驗，惟本件實際情況為何已經忘記了
      ，但本件違規人之資料係違規人陳報，並非其杜撰等語綦
      詳。而異議人於本院調查時亦陳稱：其證件及上開機車均
      係其使用，未曾借給他人使用等語明確。本院審酌本件違
      規行為發生時，警員樊世昌確實曾當場確認車牌號碼，而
      警員樊世昌乃依法執勤之警員，與異議人素昧平生，應無
      嫌隙，尚無足認其有任意為不實舉發之情事存在，且亦無
      杜撰異議人資料之可能，且異議人亦自陳上開期日時，該
      機車仍在其使用中，異議人亦未曾將該機車及證件借予他
      人，故尚難認證人樊世昌有誤為舉發之情事。此外，依本
      件卷存證據資料，亦無任何積極證據足以證明證人所述虛
      偽，復無足可顯信證人陳述不可採之品行證據或前科證據
      存在，自不得僅因證人為本件開單告發之員警，即否認其
      在訴訟上所具有之證人資格。
（四）另交通勤務警察或依法令執行交通稽查任務人員，開單舉
      發違反道路交通管理處罰條例所列之違規事實，經公路主
      管機關或警察機關所為之裁決處罰，本質上為行政處分，
      係公務員基於職務上權力，依法就特定之具體事件所為，
      並具有公法上效果之單方行政行為。而根據公務員為公法
      上行為具有公信力之原則，立法者乃於道路交通管理處罰
      條例等交通法規中制定相關規定，使交通勤務警察或依法
      令執行交通稽查任務人員，在特殊情形下，當場不能或不
      宜攔截製單舉發時，得當機處置而就違規事實予以逕行舉
      發（參見道路交通管理處罰條例第7 條之2 等規定），以
      達成維護交通秩序及公共安全之行政目的。反之，若謂公
      務員之一切行政行為，均需預留充分之證據，以證明其所
      認定之事實為真，則國家行政勢必受到相當程度之阻礙，
      而且相關行政目的亦難以順利達成，故刑事訴訟法中就犯
      罪證據有關之規定，與屬於行政秩序罰之交通違規裁罰本
      旨不相符合之部分，自不在得以準用之列。從而，交通違
      規行政爭訟之舉證責任原理，應非如刑事案件中，必須超
      越任何合理懷疑，始可為有罪判決之嚴格證明程度，而係
      應與民事訴訟之舉證責任原理相類似，亦即，基本上應就
      行政機關與人民所各自主張有利於己之事實，分配其應盡
      之舉證責任，而非逕予適用刑事訴訟法上之「無罪推定」
      原則，此觀諸行政訴訟法第136 條，規定行政訴訟程序準
      用民事訴訟法第277 條舉證責任分配原則之立法意旨，即
      可明瞭。據此，本件異議人並未就執勤警員之舉發有誤，
      提出明確事證以供調查，且核無任何其他相關證據，足資
      證明執勤警員確有捏造事實違法取締之情事，又如前述，
      證人樊世昌就本件違規事實之相關證述內容，經核亦難認
      有何虛構捏造之處，故證人本其維護交通秩序及行車安全
      等職責所為之本件交通違規舉發，自應予以採信。
四、綜上所述，異議人於前述時、地闖紅燈，違反道路交通管理
    處罰條例之情事，違規事實既可認定，足認異議人異議內容
    ，並無理由，即應予駁回。
五、據上論斷，應依道路交通案件處理辦法第19條，裁定如主文
    。
中    華    民    國    99    年    6     月    15    日
                  交通法庭    法  官  王碧瑩
以上正本係照原本作成。
如不服本裁定應於送達後5日內向本院提出抗告狀。
中    華    民    國    99    年    6     月    15    日
                              書記官  吳智媚

司法院資訊處製作；財團法人民間司法改革基金會備份。
